【裁判字號】    92,訴,1406
【裁判日期】    921205
【裁判案由】    強盜等
【裁判全文】
臺灣臺中地方法院刑事判決                        九十二年度訴字第一四六號
    公  訴  人  臺灣臺中地方法院檢察署檢察官
    被      告  天○○
    選任辯護人  許哲嘉律師
右列被告因加重強盜等案件，經檢察官提起公訴（九十二年度偵字第六九一二、八○
三八、九五三一號）及移
：
    主  文
天○○連續意圖為自己不法之所有，攜帶兇器，毀壞門扇，於夜間侵入有人居住之建
築物，以脅迫至使不能抗拒，而取他人之物，累犯，處有期徒刑拾貳年，並於刑之執
行完畢或赦免後，令入相當處所，施以監護貳年。
扣案改造手槍壹枝（槍枝管制編號：0000000000號）及手套壹雙、鴨舌帽
壹頂、口罩壹個、機車鑰匙壹支，均沒收。
    事  實
一、天○○前因肅清煙毒條例案件，經法院分別判處有期徒刑三年六月、一年十月確
    定，二者接續執行，於民國八十七年九月十六日假釋出監，嗣經撤銷假釋執行殘
    刑二年十月二十一日，於九十一年二月三日執行完畢。仍不知悔改，其患有精神
    分裂症，對外界事務之知覺理會及判斷作用已有減損，而達精神耗弱之程度。竟
    意圖為自己不法之所有，基於強盜之概括犯意，於附表一所載時地，以如附表一
    所示之脅迫方法，至使辛○○等人不能抗拒，而連續強盜他人財物（詳如附表一
    所示）。期間天○○為使其強盜犯行能順利得逞，遂於附表二所載時地，購入可
    發射子彈具有殺傷力之改造手槍一枝，持以做為強盜工具（詳如附表二所示）；
    復意圖為自己不法之所有，基於竊盜之概括犯意，於附表三所載時地，以自備之
    扳手（未扣案）或機車鑰匙，連續竊取他人之自用小客車車牌或機車，做為掩飾
    或強盜交通工具（詳如附表三所示）。嗣於附表一編號十五所載時地，天○○強
    盜「和信電信通訊行」財物得手後，店員寅○○趁機壓制逮捕天○○，並報警處
    理，而知悉上情，且扣得天○○所有供強盜所用之改造手槍一枝、手套一雙、鴨
    舌帽一頂、口罩一個及其所有供竊盜所用之機車鑰匙一支。
二、案經臺中市警察局第二分局、臺中縣警察局豐原分局報告臺灣臺中地方法院檢察
    署檢察官偵查起訴及移送併案。
    理  由
一、右揭犯罪事實，業據被告天○○於本院審理時坦承不諱，核與被害人辛○○、己
    ○○、庚○○、辰○○、丁○○、癸○○、甲○○、丑○○、戌○○、丙○○、
    巳○○、申○○、午○○、酉○○、壬○○、子○○、寅○○、戊○○、亥○○
    、卯○○於警詢、偵查時指述綦詳，並有被害人戊○○、亥○○、卯○○領回失
    竊物品所立具之贓物認領保管單各一份在卷可稽（見六九一二號偵卷第四五、一
    三八、一三九頁），復有手套一雙、鴨舌帽一頂、口罩一個及機車鑰匙一支扣案
    可資佐證。而扣案改造手槍一枝（槍枝管制編號：0000000000號），
    經送鑑定結果，認係由仿ＢＥＲＥＴＴＡ廠Ｍ９型半自動手槍製造之玩具手槍換
    裝土造金屬槍管而成之改造手槍，機械性能良好，可擊發適用子彈，認具殺傷力
    ，亦有內政部警政署刑事警察局九十二年六月十二日刑鑑字第○九二○○六八五
    六○號槍彈鑑定書附卷可憑（見本院卷第八五頁），足見被告自白與事實相符。
    本件事證明確，被告犯行堪以認定。
二、查汽車旅館係供人休息或住宿之地點，故汽車旅館櫃台所在之大廳應屬有人居住
    之建築物；而按摩店、美容店、茶館、咖啡館、加油站、通訊行等，性質上均非
    供人居住之用，縱使夜間仍有營業，亦非屬於有人居住之建築物。另短刀及可發
    射子彈具有殺傷力之改造手槍，均足以對人之生命、身體、安全造成危害，應屬
    兇器，而被告持以強盜所用之玩具長槍，因未扣案，無證據證明具有殺傷力，惟
    玩具長槍體積非小，質地堅硬，仍有威脅人之生命、身體、安全之可能，亦屬兇
    器。故核被告所為，係犯槍砲彈藥刀械管制條例第十一條第四項之未經許可持有
    可發射子彈具有殺傷力之改造手槍罪，及刑法第三百三十條第一項之攜帶兇器於
    夜間侵入有人居住之建築物強盜罪（附表一編號一、四、五、十部分）、攜帶兇
    器毀壞門扇於夜間侵入有人居住之建築物強盜罪（附表一編號二、六部分）、攜
    帶兇器強盜罪（附表一編號三、七至九、十一至十五部分）、第三百二十一條第
    一項第三款之攜帶兇器竊盜罪（附表三編號一、二部分）、第三百二十條第一項
    之普通竊盜罪（附表三編號三部分）。公訴意旨認被告如附表一所示犯行，全係
    犯刑法第三百二十八條第一項之普通強盜罪，如附表三所示犯行，全係犯刑法第
    三百二十條第一項之普通竊盜罪，容有未合，惟其基本社會事實相同，本院自得
    予以審理，並變更其起訴法條。被告先後多次強盜、竊盜行為，時間緊接，犯罪
    基本構成要件相同，顯係基於概括犯意為之，應依連續犯之規定分別論以一情節
    較重之攜帶兇器毀壞門扇於夜間侵入有人居住之建築物強盜罪、攜帶兇器竊盜罪
    ，並各加重其刑。被告右揭所犯未經許可持有可發射子彈具有殺傷力之改造手槍
    、攜帶兇器毀壞門扇於夜間侵入有人居住之建築物強盜、攜帶兇器竊盜等三罪間
    ，有手段目的之牽連關係，應依刑法第五十五條規定，從情節較重之攜帶兇器毀
    壞門扇於夜間侵入有人居住之建築物強盜罪處斷。被告前因肅清煙毒條例案件，
    經法院分別判處有期徒刑三年六月、一年十月確定，二者接續執行，於八十七年
    九月十六日假釋出監，嗣經撤銷假釋執行殘刑二年十月二十一日，於九十一年二
    月三日執行完畢，有卷附臺灣高等法院被告全國前案紀錄表可參，其於有期徒刑
    執行完畢五年內再犯本件有期徒刑以上之罪，為累犯，應依法遞加重其刑。又被
    告患有精神精神分裂症，有幻聽、妄想等症狀，有行政院衛生署朴子醫院九十二
    年六月二十五日朴醫歷字第○九二○○二五八四號函及隨函檢附之病歷資料、臺
    灣彰化監獄九十二年六月二十四日彰監衛字第○九二○○○三六八八號函及隨函
    檢附之病歷摘要在卷可佐（見本院卷第一四八至一六二頁）。而經本院將被告送
    國軍台中總醫院鑑定其於右揭行為時之精神狀態，該院認為：被告曾有多次腦傷
    記錄，其判斷能力、現實感與大腦皮質功能均不如常人，加上不時有幻聽命令其
    做事，干擾其行為，且有關係妄想、被害妄想，其於犯案當時，受上述症狀干擾
    ，已達精神耗弱程度，但未達到心神喪失，有該院九十二年八月二十七日醫質字
    第○九二○○○四八六○號函檢附之精神鑑定報告附卷可考（見本院卷第一八八
    、一八九頁）。被告於本案犯罪行為時，既處於對外界事務之知覺理會及判斷作
    用已有減損之精神耗弱狀態，爰依刑法第十九條第二項規定，減輕其刑，並先加
    後減之。爰審酌被告於一個月餘之短時間內，連續犯下十五起強盜案件，危害社
    會治安甚鉅，其強盜時間均為夜間，且持有兇器，對被害人之人身安全產生嚴重
    威脅，惟被告犯案時並未真正傷害被害人，且為警查獲後態度配合，主動供述其
    所為多起犯行（此部分因具有裁判上一罪關係之附表一編號十五犯行已經被害人
    報警處理，故不符合自首規定，併予敘明），業據警員張价傳於本院審理時證述
    明確，足見尚有悔意等一切情狀，量處如主文所示之刑。再被告長期受精神症狀
    干擾，雖多次住院，然因藥物治療不規則，致其現實感與判斷力均受損，有前開
    精神鑑定報告可考，本院為使被告能受較妥善之醫療照顧，以期減少其再犯危害
    社會治安之可能，認被告有入相當處所施以監護之必要，爰依刑法第八十七條第
    二項、第三項規定，命被告於刑之執行完畢或赦免後，令入相當處所施以監護二
    年。扣案可發射子彈具有殺傷力之改造手槍一枝（槍枝管制編號：000000
    0000號），係違禁物，應依刑法第三十八條第一項第一款規定，宣告沒收；
    另扣案手套一雙、鴨舌帽一頂、口罩一個及機車鑰匙一支，均為被告所有供犯罪
    所用之物，業據被告供明在卷，爰依刑法第三十八條第一項第二款規定，宣告沒
    收。至被告持以強盜、竊盜所用之玩具長槍、短刀、扳手等物，因未扣案，形體
    不明，為免將來執行困難，爰不併予宣告沒收。
三、檢察官移送併案部分（九十二年度偵字第一○三三一號），與被告業據起訴之犯
    罪事實同一，本院併予審理，附此敘明。
四、公訴意旨另以：被告天○○於購買右揭可發射子彈具有殺傷力之改造手槍時，同
    時購買具有殺傷力之子彈八顆，而未經許可持有之，被告此部分行為涉犯槍砲彈
    藥刀械管制條例第十二條第四項之未經許可持有子彈罪嫌；又被告於九十二年三
    月十八日晚間六時四十五分許，在臺中縣大雅鄉○○路○段三四九號「酒國英雄
    煙酒店」，戴鴨舌帽、口罩，手持短刀一把，指著被害人乙○○○，喝令「我要
    錢」等語，使乙○○○害怕不能抗拒，而交付新台幣三千元，被告此部分行為亦
    涉犯刑法第三百二十八條第一項之強盜罪嫌。惟按犯罪事實應依證據認定之，無
    證據不得認定犯罪事實，刑事訴訟法第一百五十四條第二項定有明文。公訴意旨
    認被告涉犯上開罪嫌，無非以被告於附表一編號十五強盜犯行時，曾持扣案改造
    手槍朝水泥地射擊子彈一發，擊中地板成洞後，彈頭向上彈起飛衝約四公尺再擊
    中磚牆卡入壁中，經檢察官履勘現場時始取出彈頭，並製作履勘現場筆錄，及乙
    ○○○之指述為其主要憑據。訊之被告堅決否認有強盜乙○○○之犯行，辯稱：
    伊有做的都承認，伊確實沒有強盜乙○○○，這件應該是被害人指認錯誤等語。
    經查：
  (一)扣案被告所持有之子彈七顆，經送鑑定結果，認均係由土造金屬彈殼加裝直徑約
    八點九ｍｍ金屬彈頭而成之土造子彈，採樣二顆試射，無法擊發，認不具有殺傷
    力，有前開槍彈鑑定書可憑。上開子彈經送鑑定結果既認不具有殺傷力，即與槍
    砲彈藥刀械管制條例第四條第一項第二款所稱「彈藥」必須具有殺傷力或破壞性
    之要件不合，因此被告縱使持有亦不構成犯罪。至於檢察官履勘現場筆錄雖記載
    ：「被告射擊一發子彈，地上留有彈孔一處，子彈頭彈起穿入牆壁，留有彈孔一
    處」，然因槍枝、子彈之型式、性能及是否具有殺傷力等，涉及專業，且常須透
    過試射始能檢驗，非一般人憑肉眼觀察所得判斷。本件檢察官係於被告擊發子彈
    後，始至現場勘驗，因此對於被告擊發子彈當時之距離、角度及是否因外力介入
    而造成彈孔等情，並無所悉，且扣案子彈經送內政部警政署刑事警察局，由該局
    鑑識人員依其專業設備、技術鑑定結果，既認不具有殺傷力，自無從以檢察官勘
    驗現場所製之筆錄，逕而推翻上開專業鑑定報告所做之結論。
  (二)乙○○○於警詢、偵查及本院審理時，雖均指稱被告即為強盜其「酒國英雄煙酒
    店」之人，然此為被告所堅決否認，參以被告既已承認如附表一所示之十五件強
    盜犯行，倘被告確實曾強盜乙○○○，衡情應無否認之必要。又依乙○○○所述
    ，當日歹徒係持刀，身穿灰色夾克，身高約與其相同，惟此與被告於九十二年三
    月十日前一、二日購買扣案改造手槍後（即自附表一編號十一犯行起），每次強
    盜均持該改造手槍或併持短刀，從未單獨持短刀作案之習性不合，且於乙○○○
    遭強盜後約六小時亦遭強盜之被害人酉○○、壬○○、子○○於偵訊時，一致表
    示被告犯案時係穿米色夾克，與乙○○○所指歹徒係穿灰色夾克之衣著特徵亦不
    相符，再經本院當庭檢視被告與乙○○○之身高，顯示被告高出乙○○○約半個
    頭，與乙○○○所述歹徒與其同高之身高特徵亦有出入。乙○○○之指述既有前
    述瑕疵，自不足採為認定被告有此部分強盜犯行之證據。
  (三)綜上所述，公訴人所舉證據尚不足證明被告有未經許可持有具有殺傷力之子彈及
    強盜乙○○○之犯罪事實。此外，復查無其他積極證據足以證明被告確有公訴人
    右揭所指犯行，此部分即屬不能證明被告犯罪，惟公訴意旨既認被告未經許可持
    有具有殺傷力之子彈犯行與起訴成罪之未經許可持有可發射子彈具有殺傷力之改
    造手槍罪間，有想像競合犯之裁判上一罪關係，而被告強盜乙○○○犯行與起訴
    成罪之附表一強盜犯行間，有連續犯之裁判上一罪關係，爰不另為無罪之諭知。
據上論斷，應依刑事訴訟法第二百九十九條第一項前段、第三百條，槍砲彈藥刀械管
制條例第十一條第四項，刑法第五十六條、第三百三十條第一項、第三百二十一條第
一項第三款、第五十五條、第四十七條、第十九條第二項、第八十七條第二項、第三
項、第三十八條第一項第一款、第二款，判決如主文。
本案經檢察官未○○到庭執行職務。
中      華      民      國      九十二      年      十二    月    五    日
                                臺灣臺中地方法院刑事第四庭
                                    審判長法  官  張  靜  琪
                                          法  官  賴  妙  雲
                                          法  官  羅  智  文
右正本證明與原本無異。
如不服本判決，應於判決送達後十日內向本院提出上訴狀，上訴於臺灣高等法院臺中
分院( 須附繕本 )。
                                          書記官
中      華      民      國      九十二      年      十二    月    八    日
附錄論罪科刑法條
刑法第三百三十條第一項
犯強盜罪而有第三百二十一條第一項各款情形之一者，處七年以上有期徒刑。


司法院資訊處製作；財團法人民間司法改革基金會備份。
